【裁判字號】    97,審易,1267
【裁判日期】    980612
【裁判案由】    竊盜
【裁判全文】
臺灣桃園地方法院刑事判決             97年度審易字第1267號
公  訴  人  臺灣桃園地方法院檢察署檢察官
被      告  乙○○
                    （另案於臺灣桃園看守所附設勒戒所觀察
            甲○○
上列被告因竊盜案件，經檢察官提起公訴（96年度偵字第30571
號），本院判決如下：
    主    文
乙○○共同攜帶凶器竊盜，處有期徒刑陸月，如易科罰金，以新
臺幣壹仟元折算壹日。扣案榔頭壹支、鐵剪壹支均沒收。
甲○○共同攜帶凶器竊盜，處有期徒刑捌月。扣案榔頭壹支、鐵
剪壹支均沒收。
    事    實
一、甲○○與乙○○於民國96年12月5日下午6時30分許，共同基
    於意圖為自己不法所有之犯意聯絡，由乙○○駕駛車牌號碼
    HE-9011 號自用小客貨車並攜帶其所有客觀上可供兇器使用
    之榔頭1 支，至桃園縣蘆竹鄉○○○路1 之16號景觀埤塘步
    道與甲○○會合，再由甲○○持其所有在客觀上可供兇器使
    用之鐵剪1 支，至位於山坡之步道竊取桃園縣政府觀光行銷
    局所管理景觀埤塘內之白鐵電表開關箱1 只、鋼索1 條後拋
    下山坡，再由乙○○搬入前開小客貨車後車廂，彭宗貴並續
    在該處拆解景觀地燈2 只。嗣同日晚間11時30分許，為警到
    場查獲乙○○坐睡於該小客貨車駕駛座，並扣得上開榔頭及
    鐵剪各1 支，甲○○則趁隙自上開山坡逃逸無蹤。
二、案經桃園縣政府警察局桃園分局報請臺灣桃園地方法院檢察
    署檢察官偵查起訴。
    理    由
壹、證據能力方面
    按刑事訴訟法第158 條之3 規定：「證人、鑑定人依法應具
    結而未具結者，其證言或鑑定意見，不得作為證據。」所謂
    「依法應具結而未具結者」，係指檢察官或法官依刑事訴訟
    法第175 條之規定，以證人身分傳喚被告以外之人（證人、
    告發人、告訴人、被害人、共犯或共同被告）到庭作證，或
    雖非以證人身分傳喚到庭，而於訊問調查過程中，轉換為證
    人身分為調查時，此時其等供述之身分為證人，則檢察官、
    法官自應依本法第186條有關具結之規定，命證人供前或供
    後具結，其陳述始符合第158條之3之規定，而有證據能力。
    若檢察官或法官非以證人身分傳喚而以告發人、告訴人、被
    害人或共犯、共同被告身分傳喚到庭為訊問時（例如刑事訴
    訟法第71條、第219條之6第2項、第236條之1第1項、第248
    條之1、第271條第2項、第271條之1第1項），其身分既非證
    人，即與「依法應具結」之要件不合，縱未命其具結，純屬
    檢察官或法官調查證據職權之適法行使，當無違法可言。而
    前揭不論係本案或他案在檢察官面前作成未經具結之陳述筆
    錄，係屬被告以外之人於偵查中向檢察官所為之陳述，本質
    上屬於傳聞證據，基於保障被告在憲法上之基本訴訟權，除
    該被告以外之人死亡、身心障礙致記憶喪失或無法陳述、滯
    留國外或所在不明而無法傳喚或傳喚不到、或到庭後拒絕陳
    述等情形外，如已經法院傳喚到庭具結而為陳述，並經被告
    之反對詰問，前揭非以證人身分而在檢察官面前未經具結之
    陳述筆錄，除顯有不可信之情況者外，得為證據，不能因陳
    述人未經具結，即一律適用本法第158條之3之規定，排除其
    證據能力。（最高法院96年度台上字第3527號判決意旨參照
    ）。查被告乙○○於偵查中雖未經具結，惟其非以證人身分
    ，而係以共同被告身分陳述，且經本院傳喚到庭具結而為陳
    述，並經被告行使反對詰問，亦無顯有不可信之情況，揆諸
    前揭判決意旨，應認有證據能力。至於本案所引用之其他供
    述及非供述證據，均經本院依法踐行調查證據程序，檢察官
    、被告等人均不爭執各該證據之證據能力，且亦查無依法應
    排除其證據能力之情形，是後述所引用證據之證據能力均無
    疑義，先予敘明。
貳、實體方面
一、訊據被告乙○○對於上揭事實，於本院審理時坦承不諱。被
    告甲○○固坦承案發前曾經過現場，並電告被告乙○○駕車
    赴現場載運白鐵箱等事實，惟矢口否認共同竊盜犯行，辯稱
    ：該日僅路過現場，見路邊置放白鐵箱，好意幫忙無業之被
    告乙○○，遂電告其可駕車載回，並於告知後逕返其任職公
    司，未在現場參與竊盜云云。經查：
  (一)被告乙○○部分：
    被告乙○○自白上揭犯行，核與證人即查獲本案之警員馮清
    豪於偵查中，及證人即桃園縣政府觀光行銷局人員林君蓉於
    警詢時之證述情節相符（臺灣桃園地方法院檢察署96年度偵
    字第30571 號偵查卷第20、57頁），復有扣押物品目錄表、
    現場查獲照片、贓證物認領保管單等件在卷可稽，足認被告
    乙○○之自白，核與事實相符，應屬可信，是被告乙○○於
    上揭時地竊取上開物件之事實，洵堪認定。
  (二)被告甲○○部分：
    被告甲○○雖辯稱未參與竊取云云。惟查，證人乙○○於偵
    訊及本院審理時均證稱：96年12月5 日下午5 時許，被告甲
    ○○電請伊駕車至案發地點載運鐵櫃，伊到達現場後，在位
    於山坡步道等候之被告甲○○遂將白鐵電表開關箱1 個、鋼
    索1 條拋下，指示伊搬上車，並交代伊在車上等，被告彭宗
    貴則繼續在該山坡步道拆解景觀地燈，伊就坐在車內從晚間
    8 時許等到11時許，嗣警於同日晚間11時30分許抵現場，被
    告彭宗貴見狀自該山坡逃逸等語（同上偵卷第38、53頁，本
    院98年5 月12日審判筆錄），核與證人即警員馮清豪於偵查
    中證述：案發當日夜間11時30分許趕抵現場，時被告乙○○
    睡坐於其小客貨車駕駛座，並有1 人在山坡上，伊曾衝上該
    山坡，但該人逃逸無蹤等情相符（同上偵卷第57頁）。參以
    本件竊盜如為被告乙○○1 人所為，除繼續行竊而滯留外，
    得手後應迅離現場，殊無停留現場入眠遭捕之理，又被告乙
    ○○與被告甲○○素無怨隙，且指證被告甲○○共同竊盜亦
    絲毫無助於己罪責之減輕，當無甘冒較竊盜罪罪刑更重之偽
    證罪處罰危險而虛偽陳述誣陷被告甲○○之必要，是證人乙
    ○○之證述，應具相當之可信度，堪以採信。況被告甲○○
    於本院審理時初否認案發當日曾電話聯絡被告乙○○（本院
    97年10月1 日準備程序筆錄），旋改口承認以電話通知被告
    乙○○駕車來載鐵櫃（本院97年10月27日審判筆錄），又於
    偵訊中初供稱路過現場，返抵其任職公司後，始用公司電話
    告知被告乙○○可駕車至現場載回白鐵箱（同上偵卷第47頁
    ），嗣於本院審理時遽改稱，電告被告乙○○後始返其公司
    （本院98年5 月12日審判筆錄），是被告甲○○對於是否曾
    電告被告乙○○及有無停留案發現場之供述，前後不一，其
    供述之憑信性顯有可疑，實難採信。是被告甲○○上開辯詞
    ，顯係臨訟卸責之詞，洵無足採。
  (三)綜上所述，被告2 人竊盜犯行明確，已可認定，應依法論罪
    科刑。
二、按榔頭、鐵剪均為金屬製品，質地堅硬鋒利，眾所週知，並
    有照片1 張在卷可稽，足以對人之生命、身體構成威脅，而
    可供兇器使用甚明，核被告乙○○、甲○○攜帶上開榔頭、
    鐵剪竊取桃園縣政府觀光行銷局所管理景觀埤塘內之白鐵電
    表開關箱1 個、鋼索1 條及景觀地燈2 個，均係犯刑法第32
    1 條第1 項第3 款攜帶兇器竊盜罪。又被告2 人之間有犯意
    之聯絡及行為之分擔，依刑法第28條規定，應論以共同正犯
    。爰審酌被告2 人正值青壯，竟不思努力以正當勞力謀生，
    恣意竊取公有設施物件，並被告乙○○犯後坦承犯行、被告
    甲○○犯後狡辯等一切情狀，分別量處如主文所示之刑，被
    告乙○○部分，並諭知易科罰金之折算標準。扣案之榔頭1
    支、鐵剪1 支分別屬被告乙○○及被告甲○○所有，為證人
    乙○○於本院審理時證述明確，且係供犯罪所用之物，併予
    宣告沒收。
據上論斷，應依刑事訴訟法第299 條第1 項前段、刑法第28條、
第321 條第1 項第3 款、第41條第1 項前段、第38條第1 項第2
款，刑法施行法第1 條之1 第1 項、第2 項前段，判決如主文。
本案經檢察官蔡如惠到庭執行職務。
中    華    民    國    98    年     6    月    12    日
                        刑事庭    法  官  劉為丕
以上正本證明與原本無異。
如不服本判決應於收受判決後10日內向本院提出上訴書狀，並應
敘述具體理由。其未敘述上訴理由者，應於上訴期間屆滿後20日
內向本院補提理由書(均須按他造當事人之人數附繕本)「切勿逕
送上級法院」。
                                  書記官  陳淑瓊
中    華    民    國    98    年    6     月    12    日
附錄本案論罪科刑法條：
中華民國刑法第321條（加重竊盜罪）
犯竊盜罪而有左列情形之一者，處六月以上、五年以下有期徒刑
：
三、攜帶兇器而犯之者。


司法院資訊處製作；財團法人民間司法改革基金會備份。
